# 关于向联营企业顺流交易合并报表的处理

提问人：peking_1124 时间：2023-07-25 17:28:52
企业会计准则中关于投资方向联营企业出售商品未实现内部交易损益，在投资方编制合并报表的问题，准则和财政部会计司问题解答中的表述为：
问：投资方与其联营企业或合营企业之间发生投出或出售资产交易（构成业务的除外）而产生的未实现内部交易损益，投资方在编制合并财务报表时应如何抵销？
答：按照《企业会计准则第 2 号——长期股权投资》（财会〔 2014 〕 14 号）、《企业会计准则第 33 号——合并财务报表》（财会〔 2014 〕 10 号）等相关规定，对于投资方与其联营企业或合营企业之间发生投出或出售资产交易（构成业务的除外）而产生的未实现内部交易损益中归属于投资方的部分，投资方在编制合并财务报表时，应当在个别财务报表抵销的基础上进行调整。对于投资方向联营企业或合营企业投出或出售资产的顺流交易而产生的未实现内部交易损益中归属于投资方的部分，投资方在编制合并财务报表时，在个别财务报表处理的基础上，应当对有关未实现的收入和成本或资产处置损益等中归属于投资方的部分予以抵销，并相应调整相关投资收益；对于联营企业或合营企业向投资方投出或出售资产的逆流交易而产生的未实现内部交易损益中归属于投资方的部分，投资方在编制合并财务报表时，在个别财务报表处理的基础上，应当对有关资产账面价值中包含的未实现内部交易损益中归属于投资方的部分予以抵销，并相应调整长期股权投资的账面价值。投资方与其联营企业或合营企业之间发生的无论是顺流交易还是逆流交易产生的未实现内部交易损失，其中属于所转让资产发生减值损失的，有关的未实现内部交易损失在合并财务报表中不应予以抵销。
准则上也没有相关具体例题，或者例题都是以联营企业均未对外销售为条件讲解，以主流观点的处理为例：
假设投资方将 200 的商品，以 300 的价格销售给联营企业，期末联营企业对外销售80%，20%留存在联营企业，持股比例30%，联营企业净利润 500 万元，则：
个别报表处理：
确认投资收益金额=（500-（300-200） _20%_ ）30%，由此可见，未实现内部交易损益指：联营企业尚未对外销售的20%部分；
合并报表调整：
借：营业收入 300*30%
贷：营业成本 200*30%
贷：投资收益 30
即：不管联营企业是否对外销售，都要做这一笔调整分录，明显“未实现内部交易损益”，在个别报表和合并报表处理的文字表述中，其意思是不一样的。
现在的问题：假设投资方将 300 的商品，以价格 200 销售给联营企业，持股比例30%，净利润 1000 万元，亏损的原因是投资方产能不足生产成本较高所致，销售价格是正常的市场价格，是否满足准则中关于损失属于所转让资产发生减值的例外情况？个人理解的的会计处理：
①亏损的原因是符合准则规定的例外情况的；
②个别报表：
不管联营企业是否对外销售，确认投资收益金额=1000*30%
③合并报表：
在个别报表的基础上，不再做其他调整或抵消。
请教陈版主，个人在这里的三个理解是否正确？

回答人：chenyiwei
由于销售给联营企业的价格是正常市场价格，亏损原因是“投资方产能不足生产成本较高所致”，所以无论投资方是否将商品出售给联营企业，该项减值都是已经发生和存在的。因此不能依据通常意义上的顺流交易损益抵销方式将该部分亏损予以冲回。
主帖中的处理意见大部分是合理的。但在合并报表层面，应作调整：借：营业收入 60 （=200*30%），贷：营业成本 60 。